臺灣臺中地方法院臺中簡易庭小額民事判決
111年度中小字第1363號
原      告  臺灣新光商業銀行股份有限公司

法定代理人  李增昌  
訴訟代理人  陳冠蓁  
            梁雅鈴  
            周孝蕙  
            劉升宏  
被      告  林雪美  
上列當事人間請求給付簽帳卡消費款事件，本院於民國111年8月
2日言詞辯論終結，判決如下：
    主      文
原告之訴駁回。
訴訟費用新臺幣1,000元由原告負擔。
    事實及理由
一、原告主張：被告前於民國92年7月31日向誠泰商業銀行股份
    有限公司（下稱誠泰銀行）申請信用卡使用，依約被告得持
    該信用卡至特約商店簽帳消費，但應於每月繳款截止日前繳
    付最低應繳金額以上款項，否則即應就剩餘未付帳款餘額給
    付自各筆帳款入帳日起至清償日止，按週年利率百分之19.7
    1計算之利息，並喪失期限利益，全部債務視為到期。嗣被
    告於95年6月16日依「中華民國銀行公會會員辦理消費金融
    案件無擔保債務協商機制」與最大債權人即訴外人安泰商業
    銀行股份有限公司（下稱安泰銀行）達成分期還款協議，並
    簽訂協議書（下稱系爭協議書），約定自95年7月起，分120
    期，利率2％，且每月10日以新臺幣（下同）49,242元依各債
    權銀行債權金額比例清償各項債務予安泰銀行，再由安泰銀
    行撥付予各債權銀行至全部清償為止。詎被告於96年4月10
    日繳款3,633元後，即未再依系爭協議書清償，依約被告已
    喪失期限利益，全部債務視為到期，並回復依原契約之約定
    辦理，被告尚積欠本金46,731元及利息未清償（下稱系爭債
    務）。嗣誠泰銀行與臺灣新光商業銀行合併，臺灣新光商業
    銀行為存續銀行，並更名為臺灣新光商業銀行股份有限公司
    ，爰依信用卡使用契約之法律關係提起本件訴訟等語，並聲
    明：被告應給付原告46,731元，及自106年3月22日起至清償
    日止，按週年利率百分之15計算之利息。
二、被告則以：伊確有積欠原告系爭債務未清償，然伊於96年2
    月12日最後一次還款，原告迄至111年3月21日方提起本件訴
    訟，本金及利息債權請求權均已罹於時效等語資為抗辯，並
    聲明：原告之訴駁回。
三、得心證之理由
  ㈠原告主張被告於92年7月31日向誠泰銀行申請信用卡使用，嗣
    於95年6月16日依無擔保債務協商機制與安泰銀行簽立系爭
    協議書，然未依系爭協議書清償，全部債務視為到期，仍積
    欠系爭債務未清償等節，業據提出與其所述相符之經濟部95
    年1月2日經授商字第09501000220號函、股份有限公司變更
    登記表、信用卡申請書、信用卡約定條款、帳單資料查詢表
    、帳單明細資料為證（見本院卷第17-27頁，第31-59頁），
    並有安泰銀行通知函、協議書、無擔保債務還款計畫附卷可
    稽（見本院卷第77-83頁），且為被告所不爭執，自堪信原
    告上開主張為真實。
　㈡原告主張被告最後清償日為96年4月10日，且於同年4月26日
    、6月27日有承認債務之意思，本件信用卡債權請求權時效
    因被告於96年4月10日之清償、同年4月26日、6月27日之承
    認債務，而生中斷之效力，故其於111年3月21日提起本件訴
    訟並未罹於消滅時效云云，然為被告所否認，並辯稱其最後
    一次清償時間為96年2月12日，系爭債務應於同年3月10日視
    為全部到期，伊並未接獲原告催繳電話，無承認債務之情等
    語。經查：
　⒈按請求權，因15年間不行使而消滅。但法律所定期間較短者
    ，依其規定；利息、紅利、租金、贍養費、退職金及其他1
    年或不及1年之定期給付債權，其各期給付請求權，因5年間
    不行使而消滅；消滅時效，自請求權可行使時起算；時效完
    成後，債務人得拒絕給付；主權利因時效消滅者，其效力及
    於從權利，民法第125條、第126條、第128條前段、第144條
    第1項、第146條分別定有明文。又民法第129條第1項第2款
    所謂「承認」，係指因時效而受利益之當事人（債務人）向
    請求權人表示認識其請求權存在之觀念通知，此項承認無須
    一一明示其權利之內容及範圍等，以有可推知之表示行為即
    為已足，承認不以明示為限，默示的承認，如請求緩期清償
    、支付利息等，亦有承認之效力。
　⒉本件兩造俱不爭執系爭債務為信用卡債務，原告本件信用卡
    債權本金請求權之消滅時效期間應為15年，應堪認定。原告
    雖主張被告最後一次清償之時間為96年4月10日，並因而生
    時效中斷之效力云云，然其自承此為安泰銀行依系爭協議書
    將被告清償之金額按比例分配予原告之時間等語。被告抗辯
    其最後一次清償系爭債務為96年2月12日等節，並提出安泰
    銀行活期儲蓄存款存摺內頁為證（見本院卷第265頁），且
    原告對被告提出之存摺內頁並不爭執，堪認被告於96年2月1
    2日向安泰銀行清償系爭債務後，再由安泰銀行於同年4月10
    日依系爭協議書撥款予原告，應堪認定。再者，銀行公會決
    議通過辦理消費金融無擔保債務協商機制，乃係由最大債權
    銀行與債務人依該協商機制成立之一致性協商，其效力及於
    所有債權銀行之依據，應係來自於全體債權銀行授權最大債
    權銀行代理依該機制進行協商，足見最大債權銀行乃有權代
    表各債權銀行收受債務人清償之款項，最大債權銀行並非債
    務人之代理人，故被告於96年2月12日依系爭協議書向最大
    債權銀行安泰銀行為清償，經安泰銀行受領時，即對全體債
    權銀行生清償之效力，至安泰銀行將被告清償之款項依照債
    權比例撥款予其餘債權銀行之時點，並不影響被告係於96年
    2月12日清償系爭債務之認定甚明。則原告主張被告於96年4
    月10日承認系爭債務云云，並無可採。
　⒊原告另主張被告於96年4月26日、6月27日經其催討後，向其
    表示：「收入不穩，盡量想辦法」等語，已為承認系爭債務
    之表示，並提出其自行製作之催理相關資料為證（見本院卷
    第229-243頁），然為被告所否認。查上開催理資料均由原
    告單方自行製作之帳務作業，非可作為證明其主張之適切證
    據，而無法作為對其有利之認定；再細繹該資料並未詳細記
    載通話雙方之完整文句，亦難執此遽認被告有何向原告表示
    認識其請求權存在之觀念通知。此外，原告就被告有於上開
    時間承認系爭債務等節，並未舉證以實其說，是原告主張本
    件信用卡債權請求權於96年4月26日、同年6月27日因被告承
    認而中斷時效云云，應無可採。
　⒋綜上，被告於96年2月12日仍按期依系爭協議書還款，至下一
    期即96年3月10日始未依約還款，依系爭協議書第3條之約定
    ，被告於此時間未依約清償，全部債務視為到期，故本件信
    用卡本金債權請求權於96年3月11日即可行使，應於111年3
    月10日時效期間屆滿。而原告於111年3月21日提起本件訴訟
    ，有本院蓋於民事起訴狀之收文戳章在卷可憑（見本院卷第
    13頁），則原告對被告之本件信用卡債權請求權，顯已逾15
    年之消滅時效，原告復未能舉證證明其於上開期間內有何中
    斷時效之事由，被告自得拒絕給付。又原告對被告之利息債
    權係屬本金債權之從權利，依民法第146條之規定，原告之
    利息債權請求權自亦罹於時效，被告亦得拒絕給付。是被告
    抗辯原告本件信用卡債權請求權已罹於消滅時效，其自得拒
    絕給付等語，洵屬有據。
四、綜上所述，原告依信用卡使用契約之法律關係，請求被告給
    付原告46,731元，及自106年3月22日起至清償日止，按週年
    利率百分之15計算之利息，為無理由，應予駁回。
五、本件係適用小額訴訟程序，依民事訴訟法第436條之19第1 
    項規定，法院為訴訟費用之裁判時，併確定訴訟費用額為1,
    000元。
六、本件事證已臻明確，兩造其餘攻擊防禦方法及所提證據，經
    本院審酌後，認與判決結果不生影響，爰不逐一論述，附此
    敘明。
七、訴訟費用負擔之依據：民事訴訟法第78條。  　　　 
中　　華　　民　　國　　111 　年　　8 　　月　　16　　日
                  臺灣臺中地方法院臺中簡易庭
                                  法　官　傅可晴
以上為正本係照原本作成。
如不服本判決，應於送達後廿日內，以判決違背法令為理由，向
本院提出上訴狀並表明上訴理由 (上訴理由應表明一、原判決所
違背之法令及其具體內容；二、依訴訟資料可認為原判決有違背
法令之具體事實) ，如於本判決宣示後送達前提起上訴者，應於
判決送達後廿日內補提上訴理由書（須附繕本）。
中　　華　　民　　國　　111 　年　　8 　　月　　19　　日
                                  書記官  錢  燕